最高法院刑事判決　　　　　　　　　 111年度台上字第3265號
上　訴　人　蔡嘉霖
 
 
選任辯護人　陳煜昇律師
上列上訴人因過失致人於死案件，不服臺灣高等法院高雄分院中
華民國111年4月26日第二審判決（110 年度交上訴字第78號，起
訴案號：臺灣橋頭地方檢察署109年度偵字第12323、13740 號）
，提起上訴，本院判決如下：
    主  文
上訴駁回。
    理  由
一、依刑事訴訟法第377 條規定，提起第三審上訴，應以原判決
    違背法令為理由，係屬法定要件；而上訴第三審法院之案件
    ，是否以判決違背法令為上訴理由，應就上訴人之上訴理由
    書狀加以審查。如果上訴理由書狀並未具體指摘原判決不適
    用何種法則或如何適用不當，或所為指摘，顯與法律規定得
    為第三審上訴理由之違法情形不相適合時，均應認其上訴為
    不合法律上之程式，予以駁回。
二、本件原審因檢察官僅就第一審判決之科刑，提起第二審上訴
    ，因而撤銷第一審關於該部分之不當判決，改判宣告有期徒
    刑1年10月，已詳敘其處斷、審酌之心證理由。
三、刑法第62條之自首規定，係採取得減主義，委由裁判者視個
    案具體情況決定減輕其刑與否，使真誠悔悟者可得減刑自新
    之機會，而狡黠陰暴之徒則無所遁飾，以符公平。是以，關
    於是否自首及如何減刑，與刑之量定，均屬法院得依職權自
    由裁量之事項，苟於處斷裁量時，係在法定刑度之內予以裁
    量，又未濫用其職權，即不得遽指為違法。原判決業已說明
    ：經參酌本件車禍發生現場之實況，再衡以上訴人蔡嘉霖之
    自首，係兼有迫於情勢及出於理當負責之原因，爰認因自首
    而酌減其刑之幅度不應過大，較合理公平，故先依刑法第62
    條自首規定妥予減輕其刑，再綜合考量上訴人雖非職業駕駛
    人，但以70至80公里之時速，超速（限速50公里）駕車，並
    闖越紅燈，撞擊騎乘機車並無任何過失之被害人許宇文、許
    潔瑪，其違反注意義務之過失情節，已屬重大，造成2 位被
    害人受傷嚴重，許潔瑪甚至不治死亡，所生損害亦屬嚴重。
    上訴人犯後雖因罪證明確，坦認犯行，但迄今未與上述被害
    人或其家屬達成和解，犯後態度難認良好，及其工作、經濟
    、身體等狀況，且上訴人前曾有犯罪前科，素行非佳等一切
    情狀，而量處有期徒刑1 年10月。所為刑之量定，就有期徒
    刑5 年以下法定刑觀之，已屬從輕，又無濫用自由裁量權限
    的情形，並無違法存在。上訴意旨雖以本件上訴人自首非為
    減輕責任以換取輕刑；且上訴人係因另案羈押期間又逢母喪
    ，致無人協助處理賠償事宜，始無法達成和解；第一審判決
    雖未敘及上訴人之違規情狀，但並不表示其量刑時並無考量
    ，原審竟撤銷第一審判決，併執上訴人未與被害人和解為刑
    罰裁量事由，改判較重之刑，無異變相懲罰貧窮，且未說明
    第一審判決是否有判決簡化之情事而指摘原判決違法云云，
    惟行為人犯後態度本為刑法第57條所列舉輕重科刑標準之一
    ，原判決將上訴人客觀上並無賠償被害人之實際作為，列為
    量刑審酌事由，洵屬於法有據，且原審立於上級審之地位，
    審查第一審判決量刑是否妥當，更無違法可指，上訴意旨無
    非係就屬原審採證認事職權之適法行使及原判決已說明事項
    ，徒憑己見，任意指摘為違法，並非適法之第三審上訴理由
    。
四、綜上，本件上訴不合法律上之程式，應予駁回。
據上論結，應依刑事訴訟法第395條前段，判決如主文。      
中    華    民    國   111    年    7     月    6     日
                  刑事第九庭審判長法  官  蔡  彩  貞  
                                  法  官  鄧  振  球  
                                  法  官  梁  宏  哲  
                                  法  官  周  盈  文  
                                  法  官  蔡  廣  昇  
本件正本證明與原本無異
                                  書記官
中    華    民    國   111    年    7     月    13    日